【裁判字號】    94,交聲,2141
【裁判日期】    950530
【裁判案由】    交管條例聲異
【裁判全文】
臺灣板橋地方法院刑事裁定            94年度交聲字第2141號
原處分機關  交通部公路總局臺北區監理所
異  議  人  甲○○
即受處分人
上列受處分人即異議人因違反道路交通管理處罰條例案件，對於
交通部公路總局臺北區監理所94年11月6 日以北監自裁字裁40-
Z00000000 號所為之處分（原舉發案號：內政部警政署國道公路
警察局94年9 月21日公警局交字第Z00000000 號）不服，聲明異
議，本院裁定如下：
    主  文
原處分撤銷。
甲○○不罰。
    理  由
一、原處分意旨略稱：受處分人即異議人甲○○係於94年9 月21
    日14時20分許，駕駛車號KY- 3312號自小客車，行經國道第
    二高速公路西向十點四公里處，因未保持安全距離變換車道
    ，造成車號AG-2 00 號營業大客車閃避不當發生車禍肇事，
    故由舉發機關即內政部警政署國道公路警察局第一警察隊依
    道路交通管理處罰條例第33條第1 項、高速公路交通管制規
    則第11條暨違反道路交通管理事件統一裁罰基準及處理細則
    第11條第1 項第1 款予以舉發，嗣由交通部公路總局臺北區
    監理所依違反道路交通管理事件統一裁罰基準及處理細則第
    41 條 第4 項規定裁罰受處分人3000元及記違規點數1 點。
二、聲明異議意旨略稱：受處分人甲○○行車並無未保持安全距
    離變換車道之違規，本件車禍係因後車撞斷樹幹打到受處分
    人所駕之車，國道公路警察局未查肇事原因逕為舉發，及交
    通部公路總局臺北區監理所裁罰受處分人新臺幣3000元及記
    違規點數1 點，顯有違誤，為此請求撤銷原處分，另為不罰
    之裁定等語。
三、就本件異議人即受處分人究竟有無處分意旨所稱之違規行為
    ，舉發機關係以所謂肇事三方筆錄與現場跡證為研判，認定
    受處分人於94年9 月21日14時20分許，駕駛車號KY- 3312號
    自小客車，行經國道第二高速公路西向十點四公里處，因未
    保持安全距離變換車道，造成車號AG-200號營業大客車向右
    閃躲擦撞418-GW號半拖車，該車裝載樹木超寬致車號AG-200
    號營業大客車撞斷樹枝，樹枝往前打到KY- 3312號自小客車
    等情。
四、惟查：
（一）本件受處分人於接受國道公路警察局第一警察隊調查時即
      已堅決否認有違規變換車道之行為，而車號AG-200號營業
      大客車駕駛人陳順發於接受同警察隊調查時雖指稱本件車
      禍之發生係因車號KY -3312號自小客車突然變換車道至外
      側，其煞車閃避不及撞到擦撞418- GW 號半拖車左後方，
      該車裝載樹木超寬，樹枝折斷，其中1 支樹枝往前打到KY
      - 3312號自小客車，其中1 支在其車內長約2 至3 公尺，
      當時其由板橋出發要往機場云云（見卷附陳順發94年9 月
      21日國道公路警察局交通事故談話紀錄表）。然陳順發本
      身即為本件車禍之利害關係人，自不能單憑其片面陳述即
      認定受處分人有未保持安全距離任意變換車道之行為。而
      細觀車號418- GW 號半拖車駕駛人林萬能於接受國道公路
      警察局第一警察隊調查時所為之陳述，其指稱當時係由大
      溪北上往西至林口送貨，行駛輔助車道，因前方塞車停車
      ，遭後方AG-200號營業大客車由左後方追撞車號51-JM 半
      拖車，再撞到樹木，有2 支折斷等語（見卷附林萬龍之94
      年9 月21日國道公路警察局交通事故談話紀錄表）。故林
      萬龍並未指證受處分人有未保持安全距離即變換車道之情
      事。又據卷附臺灣省桃園縣區車輛行車事故鑑定委員會94
      年11月25日桃縣行字第09452031 65 號函示意見，該會對
      於本件車禍之肇事原因亦無法獲致結論而作成任何鑑定意
      見。據此，原舉發機關以所謂肇事三方筆錄與現場跡證研
      判受處分人有未保持安全距離變換車道之違規行為，其相
      關事實之認定容有率斷之虞。
（二）而本院為查明本件車禍發生之經過，傳喚證人即當時乘坐
      於AG-200號營業大客車之加拿大籍乘客江達旦（男、1981
      年9 月5 日生，居留證統一證號：FC00000000號），其結
      證稱：「（法官問發生本件車禍時，你有目擊嗎？）答：
      我當時是坐在巴士上面。（法官問：你有看到此車禍發生
      的經過嗎？）答：有看到。（法官問能否說明車禍發生的
      原因？）答：我們巴士的司機車子開得非常的快，而且是
      蛇行。（比手勢）他靠近右方一部大卡車，卡車上面有載
      樹，結果車子被樹枝打到。（法官問：樹枝是否有折斷掉
      ？）答：有的，樹枝折斷掉之後，打進巴士的擋風玻璃，
      車內有一位女士有受傷。是一直到車子被樹枝撞到之後，
      巴士的司機才踩煞車。在之前，司機都沒有煞車。（法官
      問：巴士的司機是否都一直用很快的速度並變換車道在前
      進嗎？）答：他開得很快，開的方式就跟騎機車一樣（用
      手比蛇行）。這個在臺灣似乎是一個習慣。（法官問：就
      你所目擊的事實，你認為本件車禍事件的發生應歸咎何人
      ？）答：我認為是巴士的司機，因為他沒有踩煞車，而且
      他要超越那部載著樹幹的卡車時，似乎認為他可以超車過
      去，沒想到車子被樹幹打到了。」等語（見本院95年4 月
      17日訊問筆錄）。
（三）以證人江達旦為外國人，係因搭乘AG-200號營業大客車乃
      目睹本件車禍事故之發生，其與受處分人及上開大客車駕
      駛陳順發素不相識，衡情當無甘冒偽證罪之重罰而刻意為
      偏袒受處分人之陳述之理，核其所言應可採信。從而，本
      件車禍事故之發生，應係車號AG-200號營業大客車駕駛人
      陳順發駕車未注意車前狀況及兩車行車之安全間隔距離所
      致，在查無積極證據之情況下，無從認定受處分人有未保
      持安全距離即變換車道之違規行為，原處分機關未予以詳
      查，遽對受處分人為裁罰，於法尚有未合。本件受處分人
      之異議為有理由，原處分應予撤銷，另諭知受處分人不罰
      ，以昭審慎。
據上論斷，應依道路交通案件處理辦法第20條前段，裁定如主文
。
中    華    民    國    95    年    5     月    30    日
                        交通法庭法  官  陳恆寬
以上正本證明與原本無異。
如不服本裁定應於送達後5 日內向本院提出抗告狀。
                                書記官  許志豪
中    華    民    國    95    年    6     月    5     日


司法院資訊處製作；財團法人民間司法改革基金會備份。
